臺灣臺中地方法院臺中簡易庭小額民事判決
111年度中小字第1102號
原      告  林燕玲  
被      告  長億新平華廈第二期管理委員會

法定代理人  李彩容  
訴訟代理人  洪秀卿  
上列當事人間請求損害賠償事件，於民國111年4月19日言詞辯論
終結，本院判決如下：
    主      文
被告應給付原告新臺幣肆萬肆仟壹佰元及自民國一一一年三月二
十四日起至清償日止，按年息百分之四計算之利息。
原告其餘之訴駁回。
訴訟費用新臺幣壹仟元由被告負擔新臺幣肆佰柒拾肆元，餘由原
告負擔。
本判決原告勝訴部分得假執行。被告如以新臺幣肆萬肆仟壹佰元
為原告預供擔保或提存，得免為假執行。
    事實及理由
一、原告主張：原告為被告所管理長億新平華廈第二期社區（下
    稱系爭社區）、門牌臺中市○○區○○路000巷00號12樓房屋(下
    稱系爭房屋)之區分所有權人。系爭房屋上方之屋頂平台為
    大樓之共用部分，應由被告負責維護，然因被告怠於維護，
    該屋頂平台部分年久失修發生滲漏，致系爭房屋室內天花板
    滲漏水受損。原告多次請求被告修繕屋頂平台，被告以民國
    107年9月份委員會會議決議，並經區分所有權人會議確認，
    因社區經費有限，頂樓住戶漏水每戶補助最高新臺幣（下同
    ）5000元及頂樓住戶須自行找廠商修繕等理由拒絕修繕。因
    系爭房屋天花板持續滲漏水，原告只好先行僱請廠商修繕屋
    頂平台，並於110年10月29日完成修繕，修繕費用為5萬5125
    元。此外，原告於110年8月即委託有巢氏房屋出售或出租系
    爭房屋，但因系爭房屋天花板持續滲漏水，致無出售或出租
    ，直至110年10月29日屋頂平台完成修繕後，系爭房屋方能
    修繕，且於110年12月15日委託優昊不動產有限公司完成出
    租，租金1個月1萬9000元。被告既負有修繕義務，因其怠於
    修繕，致原告受有損害，自應返還上開修繕費用5萬5125元
    並賠償原告110年9、10月之租金損失共3萬8000元，以上合
    計9萬3125元。爰依無因管理，不當得利及侵權行為之法律
    關係提起本件訴訟等語，並聲明：被告應給付原告9萬3125
    元及自起訴狀繕本送達翌日起至清償日止，按年息百分之4
    計算之利息。
二、被告則以：原告於110年2月22日經由買賣取得系爭房屋後並
    未居住於該房屋内，系爭房房屋之漏水情形是否於交屋時即
    存在，理應向前屋主求償。又原告於110年9月間向告知被告
    其屋頂有漏水情形，被告曾找廠商前來修繕，需花費600多
    萬元，但因系爭社區之管理費收費便宜，每戶每月管理費僅
    1200元，被告無法負擔上開修繕費用，始於107年9月6日第2
    6屆9月份委員會會議決議補助住戶5000元，並於110年10月7
    日第29屆10月份管理委員會會議決議須自費維修。另原告自
    行找廠商修繕，並未告知被告，且所提出之修繕請款單除防
    水外並有隔熱，不能均由被告負擔等語置辯。答辯聲明：⑴
    駁回原告之訴。⑵如受不利判決，願供擔保請准免為假執行
    。
三、得心證之理由：
　㈠原告主張伊為系爭房屋之所有人，系爭房屋所在大樓屋頂平
    台年久失修且被告怠於維護而發生滲漏，致系爭房屋室內天
    花板滲漏水受損，伊已僱請廠商修繕支出修繕費用5萬5125
    元等情，業據其提出相片、估價單、發票、建物登記謄本及
    所有權買賣移轉契約書為證（見卷第19-21、27-28、53-59
    頁），且為被告所不爭執，堪認為真正。
　㈡按未受委任，並無義務，而為他人管理事務者，為無因管理
    ，其管理應依本人明示或可得推知之意思，以有利於本人之
    方法為之，此觀民法第172條規定甚明。次按共用部分、約
    定共用部分之修繕、管理、維護，由管理負責人或管理委員
    會為之，公寓大廈管理條例第10條第2項定有明文。被告為
    大樓管理委員會，負有修繕、管理、維護該大樓共用部分之
    義務，系爭大樓屋頂平台年久失修發生滲漏，顯係被告未能
    善盡其義務所致，原告就該屋頂平台之滲漏所為修繕，核屬
    為被告管理事務，該當無因管理。
　㈢按管理事務，利於本人，並不違反本人明示或可得推知之意
    思者，管理人為本人支出必要或有益之費用，或負擔債務，
    或受損害時，得請求本人償還其費用及自支出時起之利息，
    或清償其所負擔之債務，或賠償其損害；管理事務不合於前
    條之規定時，本人仍得享有因管理所得之利益，而本人所負
    前條第1項對於管理人之義務，以其所得之利益為限，民法
    第176條第1項、第177條第1項定有明文。原告陳明多次請求
    被告修繕屋頂平台，被告以經107年9月份委員會會議決議及
    經區分所有權人會議確認，因社區經費有限，頂樓住戶漏水
    每戶補助最高5000元而拒絕修繕，原告修繕支出5萬5125元
    ，顯然超出被告同意修繕範圍，應認原告修繕違反被告明示
    或可得推知之意思，依民法第177條第1項規定，被告僅於其
    所得利益範圍對於原告負擔償還費用等義務。原告修繕屋頂
    平台漏水支出5萬5125元，有估價單及發票在卷可稽（見卷
    第27-28頁），依估價單記載「品名：防水隔熱PU4層」，隔
    熱部分並非被告應予修繕範圍，原告不得請求被告償還此部
    分費用。兩造就隔熱部分所占費用並無提出證據證明，依現
    存卷證資料，隔熱部分費用多少尚乏確切證據證明。按「當
    事人已證明受有損害而不能證明其數額或證明顯有重大困難
    者，法院應審酌一切情況，依所得心證定其數額」，「有下
    列各款情形之一者，法院得不調查證據，而審酌一切情況，
    認定事實，為公平之裁判︰二、調查證據所需時間、費用與
    當事人之請求顯不相當者」，民事訴訟法第222條第2項、第
    436條之14第2款定有明文。審酌原告修繕主要防止屋頂平台
    漏水，廠商施作材料包括隔熱應係次要，認防水、隔熱所占
    比例以8成、2成計算為當，則原告得請求被告償還修繕屋頂
    平台漏水費用為4萬4100元（55125元×8/10＝44100元），逾
    此部分請求為無理由。原告另主張不當得利請求權，依不當
    得利法律關係被告以所得利益為限負返還利益責任，就超過
    前開應准許部分（即隔熱費用部分），被告並無受有利益，
    原告依不當得利之法律關係請求被告給付，亦無理由。
　㈣按「損害賠償，除法律另有規定或契約另有訂定外，應以填
    補債權人所受損害及所失利益為限。」，「依通常情形，或
    依已定之計劃、設備或其他特別情事，可得預期之利益，視
    為所失利益。」，民法第216條第1項、第2 項定有明文。所
    謂所失利益，係指新財產之取得，因損害事實之發生而受妨
    害，屬於消極的損害（最高法院48年台上字第1934號判例參
    照）。又所失利益，固不以現實有此具體利益為限，惟該可
    得預期之利益，亦非指僅有取得利益之希望或可能為已足，
    尚須依通常情形，或依已定之計劃、設備或其他特別情事，
    具有客觀之確定性（最高法院95年度台上字第2895號判決參
    照）。原告主張因被告因屋頂平台滲漏，系爭房屋室內天花
    板持續滲漏水，致系爭房屋110年9、10月無法出租，受有租
    金損失3萬8000元云云，惟原告並未舉證於110年9、10月已
    與他人洽談租賃系爭房屋事宜，且無其他特別情事可認原告
    有出租系爭房屋之客觀之確定性，難認原告確受有此預期租
    金利益之損害，原告請求被告賠償租金損害3萬8000元云云
    ，並無理由。
  ㈤末按「給付無確定期限者，債務人於債權人得請求給付時，
    經其催告而未為給付，自受催告時起，負遲延責任。其經債
    權人起訴而送達訴狀，或依督促程序送達支付命令，或為其
    他相類之行為者，與催告有同一之效力。」，「遲延之債務
    ，以支付金錢為標的者，債權人得請求依法定利率計算之遲
    延利息。但約定利率較高者，仍從其約定利率。」，民法第
    229條第2項、第233條第1項定有明文。原告所提民事起訴狀
    繕本於111年3月23日送達被告（見卷第47頁），被告自受起
    訴狀繕本送達時起負遲延責任，原告得請求被告加付按年息
    百分之5計算之法定遲延利息，原告僅請求被告加付按年息
    百分之4計算之遲延利息，自無不可。
四、從而，原告依無因管理之法律關係，請求被告給付4萬4100
    元及自111年3月24日起至清償日止，按年息百分之4計算之
    利息，為有理由，應予准許，逾此部分之請求，為無理由，
    應予駁回。並依民事訴訟法第436條之19第1項規定，確定本
    件訴訟費用1000元（即第1審裁判費）由被告負擔474元，餘
    由原告負擔。
五、本件係依小額訴訟程序所為被告敗訴之判決，依民事訴訟法
    第436條之20規定，應依職權宣告假執行，並依被告聲請諭
    知被告預供擔保或提存，得免為假執行。
六、本件事證已臻明確，兩造其餘攻擊防禦之方法，核與判決之
    結果不生影響，無庸逐一論究，併此敘明。　　
七、據上論結，本件原告之訴為一部有理由，一部無理由，依民
    事訴訟法第79條、第436條之19第1項、第436條之20、第436
     條之23、第436條第2項、第392條第2項，判決如主文。　
    　
中　　華　　民　　國　　111 　年　　5 　　月　　19　　日
                  臺灣臺中地方法院臺中簡易庭
                                  法  官  熊祥雲
以上正本係照原本作成。
如不服本判決，應於送達後20日內，以判決違背法令為理由，向
本院提出上訴狀並表明上訴理由（上訴理由應表明一、原判決所
違背之法令及其具體內容；二、依訴訟資料可認為原判決有違背
法令之具體事實），如於本判決宣示後送達前提起上訴者，應於
判決送達後20日內補提上訴理由書（須附繕本）。如委任律師提
起上訴者，應一併繳納上訴審裁判費。 
中　　華　　民　　國　　111 　年　　5 　　月　　19　　日
                                  書記官  王麗麗